臺灣高等法院臺中分院刑事判決　　　　96年度上重訴字第12號
上　訴　人
即　被　告　丁○○
　　　　　　　　　　（
選任辯護人　徐文宗律師
上列上訴人因違反毒品危害防制條例案件，不服臺灣彰化地方法
院九十五年度訴字第一四四一號中華民國九十五年十一月二十八
日第一審判決（起訴案號：臺灣彰化地方法院檢察署九十五年度
他字第六○八七號），提起上訴，本院判決如下：
    主  文
原判決撤銷。
丁○○共同連續販賣第一級毒品，累犯，處有期徒刑拾伍年。
扣案之第一級毒品海洛因玖包（驗餘淨重合計一．八一公克，空
包裝總重二．二公克）均沒收銷燬之；ＮＯＫＩＡ廠牌行動電話
壹支沒收；共同販賣第一級毒品所得財物新臺幣拾伍萬元連帶沒
收之，如全部或一部不能沒收時，以其財產連帶抵償之。
    事  實
一、丁○○前曾於民國（下同）八十三年間因違反槍砲彈藥刀械
    管制條例案件，經臺灣高等法院高雄分院判處有期徒刑一年
    四月確定；又於八十四年間，因違反藥事法案件及違反肅清
    煙毒條例案件，經本院分別判處有期徒刑四月、三年八月確
    定；丁○○所犯上開三罪被判處之有期徒刑，因合於數罪併
    罰規定，後經本院裁定其應執行刑為有期徒刑五年確定；此
    外，丁○○又於八十五年間，因違反肅清煙毒條例、妨害風
    化案件，經臺灣彰化地方法院分別判處有期徒刑三年二月、
    四月，並定應執行刑為有期徒刑三年五月確定。丁○○所犯
    上開各罪被判處之有期徒刑經入監接續執行，已於八十八年
    八月十九日因縮短刑期假釋出監並交付保護管束，其後保護
    管束期間業於九十二年十月二十六日屆滿，其假釋未被撤銷
    ，而視為執行完畢。
二、詎丁○○仍不知警惕，明知海洛因係毒品危害防制條例第二
    條第二項第一款所規定之第一級毒品，不得非法持有、販賣
    ，竟與陳韋文（本案共同販賣第一級毒品海洛因之犯行，業
    經本院另案以九十四年度上重訴字第四七號刑事判決判處有
    期徒刑十二年確定）、林俊雄（另經原審法院通緝中）共同
    基於販賣第一級毒品海洛因以營利之概括犯意聯絡，自九十
    三年五、六月間某日起（起訴書之犯罪事實欄記載為「自九
    十二年間某日起」，但依據起訴書附表所記載之販賣期間，
    則係自九十三年五、六月間某日起，則起訴書犯罪事實欄之
    上開記載，應係誤載）起，以陳韋文所有ＮＯＫＩＡ廠牌之
    行動電話一支（裝入門號0000000000號晶片卡一
    枚）、及以所有人不明之行動電話（並未扣案）裝入000
    0000000號、0000000000號、00000
    00000號等行動電話門號晶片卡，作為販賣海洛因之聯
    絡工具，俟附表壹之「販賣對象」欄所記載之洪任宏、黃志
    強、乙○○、劉樹傑、戊○○等人，撥打上開行動電話門號
    而與接聽電話之丁○○、或陳韋文、或林俊雄約定其等各自
    要購買之海洛因數量及金額後，丁○○即將約定數量之海洛
    因交給陳韋文或林俊雄（二人當時均居住在丁○○位於彰化
    縣二林鎮○○里○○路十六號之住處），推由陳韋文或林俊
    雄將上開海洛因攜往彰化縣二林鎮○○路附近、斗苑路與竹
    林路口附近之茂林加油站前、興華國小、斗苑路上之「７－
    １１便利商店」、竹林路路旁、文山路教練場、芳苑工業區
    等約定地點，分別交給附表壹「販賣對象」欄所記載之洪任
    宏、黃志強、乙○○、劉樹傑、戊○○等人，並向其等收款
    。丁○○與陳韋文、林俊雄共同連續販賣毒品海洛因之時間
    、販賣對象、販賣次數與價格、及販賣所得之財物，均如附
    表壹所示。總計其等三人共同連續販賣第一級毒品海洛因所
    得之財物共計為新臺幣（下同）十五萬元。
三、嗣至九十三年十月五日下午三時許，經警循線在彰化縣二林
    鎮○○里○○路查獲陳韋文，並起獲丁○○所有並交付給陳
    韋文供販賣之海洛因九包（合計淨重一．八一公克、空包裝
    重二．二公克），後於同日晚上八時三十分許，經警又在彰
    化縣二林鎮○○路○段一一０號查扣陳韋文所有並供販賣海
    洛因聯繫之ＮＯＫＩＡ廠牌行動電話一支（內裝門號000
    0000000號晶片卡）。嗣經本院另案審理陳韋文被訴
    販賣上開第一級毒品海洛因之犯行之時，查悉丁○○之本案
    販賣第一級毒品海洛因犯行，乃函請臺灣彰化地方法院檢察
    署檢察官偵查因而查獲。
四、案經本院函請臺灣彰化地方法院檢察署檢察官偵查起訴。
    理  由
一、本案上訴人即被告丁○○（以下簡稱為被告丁○○）矢口否
    認伊有公訴人所指訴之上開犯行，並辯稱：伊並不認識附表
    壹所示之洪任宏、黃志強、乙○○、劉樹傑、戊○○等人，
    亦未與陳韋文、林俊雄共同販賣毒品海洛因給洪任宏等人，
    扣案之海洛因及行動電話亦均與伊無關，陳韋文於案發伊始
    之警、偵訊，均供稱毒品海洛因係向林俊雄取得，並供稱其
    自九十三年七月間，即開始幫朋友向林俊雄購買海洛因，其
    後陳韋文係為圖以污點證人身分減輕刑責，始改稱係與伊一
    起販賣海洛因，但此部分不利於伊之證詞並非實在，林俊雄
    於警訊亦未供述伊有本案上開犯行，另外，證人乙○○、黃
    志強、洪任宏、劉樹傑、戊○○等人於警訊，及戊○○於偵
    、審中，以及洪任宏於審理中，亦均並未指證伊有涉案，伊
    確無公訴人所指訴之犯行，應不為罪等語。
二、然查，本案被告之上開犯行，有下列證據可資證明，即：
（一）本案共犯陳韋文於其被訴販賣第一級毒品海洛因案件，經
      本院以九十四年度上重訴字第四七號刑事案件受理，並於
      九十五年一月十二日為判決時，並未認定陳韋文有供出毒
      品來源因而破獲乃依據毒品危害防制條例第十七條之規定
      減輕其刑之情事；亦未認定其為污點證人而予以減輕刑責
      ；此情有本院九十四年度上重訴字第四七號刑事判決影本
      （見該案影印卷宗）在卷可稽。而本案共犯陳韋文亦係在
      此之後，於九十五年五月十六日檢察官偵訊時，以證人之
      身分具結證述：「（你與丁○○關係為何？）朋友，我平
      常都叫他大哥」、「（丁○○是否有交毒品給你去販賣或
      你與他一起販賣？）都是他拿毒品給我，我去外面交易，
      再將交易所得之款項交付予丁○○」、「（林俊雄所做何
      事？）跟我一樣」、「（提示二林分局林警刑字第０９３
      ００１３３５２號警卷第七○頁譯文）通話內容中所載之
      【瑞龍】即是丁○○，是戊○○要向他交易海洛因的」、
      「（此次交易是否由我去交易）我忘了，不過我們在販賣
      海洛因過程中，有時是我去交易或林俊雄去交易，．．．
      ．．．地方有時在外面，如教練場、丁○○住處附近學校
      ，有時在丁○○的住處」、「（你們販賣毒品所用之聯絡
      電話0000000000、0000000000、0
      000000000、0000000000號等四支，
      是否都由你、丁○○、林俊雄接聽？）是。我們三人都輪
      流接，不過大部分是我與林俊雄接的」、「（你被判刑之
      犯罪事實，共賣給洪任宏、黃志強、乙○○、劉樹傑、戊
      ○○等人數次之毒品海洛因，是否皆係丁○○所提供的？
      ）是。是由洪任宏等人五人打電話給我們，由我、林俊雄
      或丁○○接聽後，由其中一人前去進行交易，如是我或林
      俊雄前去交易，則是丁○○將毒品交給我們，而我們則須
      將交易所得交給丁○○」等語（見九十五年度他字第六三
      ○號偵卷第二四、二五頁）；後並又在原審法院審理時，
      以證人身分具結證述：「（九十三年間被查獲販毒之前住
      在哪裏，是否住在丁○○家？）是的。因為我與林俊雄要
      施用毒品，所以住在被告家」、「有，林俊雄也住在被告
      家」、「我沒有看過被告的父親，被告也與我們住在一起
      」「（是否承認販毒？）法院該案沒有冤枉我。我在該案
      販毒期間都住在被告家」、「（曾經於你的販毒案件說過
      被告係你的販毒上手，有無這樣說過？）有、我有這樣說
      過」、「（你說這話什麼意思，是否你販賣毒品的來源就
      是被告？）這是戊○○先說的，要問戊○○」、「（販賣
      毒品的來源是否就是被告？）證人遲疑不回答」（檢察官
      請求暫時將被告及證人隔離，審判長諭知暫時將被告提至
      法警室）、「（販賣毒品的來源是否就是被告？）是的」
      、「（提示九十五年五月十六日偵訊具結證述內容，問：
      你稱都是被告拿毒品給你，你再拿去販賣，林俊雄也一樣
      ，被告沒有將販賣毒品的所得分給你，是否實在？）實在
      」、「（為何法院審理你販毒時，你稱被告係你上手，但
      是本案偵訊時，你稱毒品都是被告拿給你去販賣，販賣所
      得都交給被告？）我們是一起販賣的」、「（是否知道何
      謂上手？）我不知道」、「（於你的販毒案件所稱的上手
      係何意思？）我忘記了」、「（販賣毒品的毒品都是被告
      交給你，你再交給戊○○、劉樹傑、洪任宏、黃志強、李
      湘玲等人嗎？）是的」、「（毒品有無用錢向被告買斷再
      販賣給其他人？）我忘記了」、「（今日來作證是否有壓
      力怕得罪被告嗎？）有壓力」、「（被告的太太）沒有（
      住在我所稱的平房那裡）」」、「（你稱與被告、林俊雄
      三人一起販賣海洛因？）是的」、「（三人是否都有接過
      電話？）不知道、不一定」、「（何以不知道？）我忘記
      了」、「（你與林俊雄直接與購買者在電話中約定購買毒
      品的數量、價錢是被告早就告訴你們，還是你們每次接電
      話都還要問被告？）是早就講好了」、「（通聯紀錄裏面
      的瑞龍是否就是被告？）我不知道」、「（在我的案件查
      獲的諾基亞廠牌手機）是我的手機，是我自己買的」、「
      「（扣案的九包海洛因已經分裝好，重量也平均，是否被
      告給你的？）是的」、「（是否要販賣用的？）不知道。
      不是要販賣用的是我自己要施用的」、「沒有（與被告、
      林俊雄在被告住處分裝海洛因）」、「（之前於你販賣海
      洛因的案件為何不稱被告是與你一起販賣？）因為卷證已
      經先認定戊○○先供述了，之後我才說因為沒有減刑的適
      用，所以我才沒說」、「（九十五年五月十六日偵訊筆錄
      內容）全部實在，我有將筆錄看清楚」等情（見本案原審
      卷宗第七二至七六頁）；有上開偵訊及審理筆錄在卷可稽
      。證人陳韋文在本案偵、審中為上開證詞，已在其本案犯
      行被判決確定之後，自難認其有為減輕刑責而為不實供述
      之動機；而證人陳韋文在自己被訴違反毒品危害防制條例
      案件之警、偵、審中，或未供述被告涉案、或供稱有人向
      被告購買毒品適其在場致被誤認、或供稱其係先向被告購
      買毒品再為轉賣、或供稱其係帶黃志強、戊○○等人向林
      俊雄或被告購買海洛因，不僅供述先後反覆不一，且有飾
      卸已責之情形；比較證人陳韋文之上開供述與證詞，自以
      其在本案偵、審中所為之上開證詞，較為客觀可信。
（二）證人戊○○雖在警訊時，僅供述其係以00000000
      00號、0000000000號行動電話撥打0000
      000000、0000000000號行動電話向「阿
      文」（即陳韋文）、「黑狗」（即林俊雄）購買毒品海洛
      因約二十多次等語；其後在本院本案審理時，亦證稱其撥
      打0000000000、0000000000號行動
      電話係向「阿文」（即陳韋文）、「黑狗」（即林俊雄）
      購買毒品海洛因，而「阿文」、「黑狗」並非被告云云（
      見本院審理筆錄）；惟經本院告知證人戊○○在陳韋文被
      訴違反毒品危害防制條例案件於原審法院審理時所為之證
      詞，證人戊○○亦證稱上開證詞內容均屬實在。查證人戊
      ○○在陳韋文被訴違反毒品危害防制條例案件之原審法院
      審理期日，除證稱：其有自九十三年八月間至同年十月二
      日在該案被告陳韋文住處附近、文山路教練場等地，向該
      案被告陳韋文及林俊雄買過二十次海洛因（每包三千元買
      六次，每包二千元買十次，每包一千元買四次），其在警
      、偵訊關於購買情節之證述內容均屬實在等語之外，證人
      戊○○在該次審理期日，雖先證述：「（問：是否聽過丁
      ○○）有的」、「問：丁○○有無與陳韋文、林俊雄一起
      販賣海洛因？沒有」、「（問：丁○○是否二位被告的上
      游藥頭？）不是」等語，但其後再經該案被告陳韋文之選
      任辯護人詰問，證人戊○○已再證稱：「（請提示警察向
      貴院提供之九十三年九月七日十八時五十六分第九通監聽
      譯文，問：當時檢察官問你是否向【瑞龍】之人買過毒品
      ，你答稱沒有，這次沒買成，此與電話譯文矛盾，有何意
      見？）我稱的瑞龍就是丁○○」、「（丁○○與被告（陳
      韋文、林俊雄）二人有何關係？）他們就有好幾支電話，
      我們買東西的人，有固定打哪幾支電話，接電話的人，就
      可以接洽決定買毒品的事情」、「（問：你稱要用電話卡
      換，丁○○稱電話中不要說姓名，為何他會這樣說？）他
      沒有說這句話，他是說來家裡再說」、「（問：來家裡再
      說是要說什麼？）決定要拿我的電話卡給他換毒品」、「
      （問：九十三年九月七日十八時五十六分打電話的目的？
      ）買毒品」、「（問：丁○○與被告二人是什麼關係？）
      我不知道他們是什麼關係，但是被告二人都叫他哥哥，他
      們住在一起」等情（見原審法院九十四年度訴字第二二○
      號刑案卷二第七○至七四頁，又其後復經原審法院訊問「
      你稱要用電話卡換毒品，最後有無換成？」，證人戊○○
      則證稱「沒有，丁○○拒絕」）。經查證人戊○○在陳韋
      文被訴違反毒品危害防制條例案件於該案原審法院審理期
      日所為不利於被告之上開證詞，非但與陳韋文之證詞大致
      相符，且亦有通訊監察譯文在卷可據，自堪信為真正。證
      人戊○○上開有利於被告之證詞，核與通訊監察譯文不合
      ，自無從採為有利被告之證據。此外，證人戊○○在陳韋
      文被訴違反毒品危害防制條例案件於本院該案審理期日所
      為之證詞，經核並未涉及被告涉案部分，自亦不足為有利
      被告之認定。
（三）證人乙○○在本院本案審理時，除再證稱其確有向被告及
      陳韋文、林俊雄購買毒品海洛因施用之外，並又證稱：其
      在陳韋文被訴違反毒品危害防制條例案件於偵、審所為之
      證詞內容均屬實在。而證人乙○○在該案偵、審中，即先
      後證稱：「（問：有無向陳韋文、林俊雄二人買過毒品？
      ）是，在今（九十三）年六、七月間跟他們買毒品，分別
      向他們二人買過，我用0000000000、0000
      000000的（行動電話）打他們000000000
      0、0000000000、0000000000的手
      機號碼」、「陳韋文、林俊雄二人都會接，但都沒有固定
      是誰接的，打去不管是誰接的，都可以買」、「我只要說
      拿一個，就是指拿一千元海洛因毒品，他們就會知道」、
      「（問：約在何處交毒品？）約在陳韋文、林俊雄處，也
      是綽號瑞陽丁○○的家附近，交貨地是在二林鎮○○路上
      面的新華國小附近，有的時候約在文山教練場後面，應該
      不是瑞龍，可能是你們講錯了，綽號【俊龍】是林俊雄」
      、「（瑞陽是誰？）是他們的藥頭」、「（問：如何得知
      陳韋文、林俊雄在賣毒品？）因為我認識瑞陽，所以我知
      道陳韋文、林俊雄有在賣毒品，陳韋文、林俊雄的毒品是
      瑞陽提供」、「知道（黃志強）」、「他有向陳韋文、林
      俊雄買毒品」、「因為黃志強有住過我家，我有看見他打
      過電話四、五次，打給陳韋文、林俊雄說要買，他們就會
      送來我家附近」（以上見九十三年度偵字第七五五五號偵
      卷第八三至八六頁）、「（問：向陳韋文購買海洛因的數
      量、價格？）不一定，數量是每天都有交易，一次一千、
      二千、三千都有」、「（警訊稱從九十三年七月間開始向
      購買海洛因，時間）正確，最後一次是九十三年九月底」
      、「我確定有跟他買的金額有八萬元」、「（約定交貨地
      點在）他住的附近，．．．．．．其他的地點還有文山教
      練場、二林鎮斗苑的７－１１、興華國小」、「我會先聽
      聲音，只要是俊雄、陳韋文接，跟接電話的人說我要東西
      ，他就知道」、「（提示林俊雄照片，問：你稱的俊雄是
      否是這個人？）是的，如果是俊雄、陳韋文接電話我只要
      跟他說我要處理東西，他們就跟我約地點、時間，再問我
      數量，我只要稱一張或是二張，他們就知道」、「（是否
      認識丁○○？）認識」、「（丁○○與陳韋文有何關係？
      ）朋友，丁○○也有在施用毒品」、「（丁○○是否知道
      陳韋文在販賣海洛因？）知道，陳韋文他們賣的海洛因應
      該就是丁○○交給他們的」、「（如何知道丁○○與陳韋
      文他們一起販賣？）我有去過丁○○的家，我有看到他們
      三人一起在秤重量及分裝海洛因，我與丁○○認識比較久
      。我去他家是準備要跟丁○○買海洛因，我事先有與丁○
      ○聯絡，丁○○如果說他正在忙，就是表示他們正在分裝
      處理，叫我去他家」、「（你稱丁○○有提供海洛因給陳
      韋文及林俊雄一起販賣，除了你看到他們分裝之外，是否
      還有其他事證？）我有親眼看到他們分裝，由丁○○將數
      量約二十幾包的海洛因交給陳韋文及林俊雄」、「（你打
      電話去主要是要跟陳韋文買，還是林俊雄或是丁○○？）
      打電話都是陳韋文及林俊雄接的。但是我有一次是跟丁○
      ○通話，就是我剛才說的他說他在忙，叫我去他家。我看
      到他們三人一起分裝海洛因，分裝海洛因包數很多」、「
      （他們三人何人是主要在販賣海洛因的人？）丁○○。因
      為丁○○施用毒品很久，．．．．．．．他有經濟能力，
      而且分裝的時候，都是丁○○將分裝好的海洛因交給陳韋
      文及林俊雄，吩咐他們二人去處理」、「（提示證人偵訊
      筆錄，問：你稱因為認識丁○○，所以知道陳韋文、林俊
      雄在賣毒品，是何意？）是指我是在丁○○那裡認識陳韋
      文及林俊雄二人，我看他們在分裝。因為丁○○不出面，
      所以我打電話給陳韋文、林俊雄買海洛因。我是透過朋友
      才知道丁○○的電話，手機是丁○○交給被告二人使用」
      （見原審法院九十四年度訴字第二二○號刑案卷二第一三
      一至一三四頁）等語；證人乙○○之上開證詞，除與證人
      陳韋文之證詞大致相符之外，並亦有通訊監察譯文在卷可
      據，自堪信為真正。至於證人乙○○在陳韋文被訴違反毒
      品危害防制條例案件於警訊中所為之證詞，經核並未涉及
      被告涉案部分，自亦不足為有利被告之認定。
（四）又附表壹「販賣對象」欄所示之洪任宏、黃志強、劉樹傑
      三人，確有分別於附表壹所示之時間，以電話聯絡陳韋文
      之後，以各如附表壹所示之價金購得各如附表壹所示之海
      洛因多次等情，已據證人洪任宏、黃志強、劉樹傑三人於
      陳韋文被訴違反毒品危害防制條例案件原審法院九十四年
      度訴字第二二０號刑事案件審理時證述綦詳（其等三人上
      開證詞之證據能力，均為檢察官、被告、被告選任辯護人
      所是認，又因上開證人均未證述被告涉案，且被告及被告
      選任辯護人對其等證詞之內容亦無意見，本院自無再傳喚
      以供被告或被告選任辯護人詰問之必要），並經證人陳韋
      文證述確有與被告及林俊雄共同販賣海洛因給洪任宏、黃
      志強、劉樹傑三人施用無誤。雖證人洪任宏、黃志強、劉
      樹傑三人並未證述被告亦有涉案，但依據證人陳韋文在本
      案證述內容及證人戊○○、乙○○上開不利於被告之證詞
      ，以及電話通訊監察譯文，應可確認被告確有參與此部分
      犯行。證人洪任宏、黃志強、劉樹傑三人因不知被告與陳
      韋文、林俊雄共同犯罪之關係，故未能供述被告犯情，此
      部分亦不足為有利被告之證據。
（五）另證人即警員甲○○雖在陳韋文被訴違反毒品危害防制條
      例案件原審法院九十四年度訴字第二二０號刑事案件審理
      時，雖有證述：「．．．．．．我們監聽的過程中，是有
      發現一位綽號【瑞陽】的男子使用0000000000
      ，但是沒有其他證據證明他涉嫌共同販賣海洛因」等語（
      見該案原審卷一第一○八頁），惟證人甲○○之上開證詞
      ，僅係就其個人監聽所得之情形而為證述。依據本案證人
      洪任宏、黃志強、劉樹傑三人之證詞，其等均無直接撥打
      電話向被告本人購買海洛因之情形；另外，證人戊○○與
      被告之上開電話通話內容語義，需賴證人戊○○進一步證
      述，自非證人甲○○依據監聽即得研判；而證人陳韋文、
      戊○○、及乙○○上開不利於被告之證詞，均非證人甲○
      ○在實施監聽之時，可以查知；則證人甲○○在陳韋文被
      訴違反毒品危害防制條例案件原審法院九十四年度訴字第
      二二０號刑事案件審理時所為之上開證詞，亦非得採為有
      利被告認定之證據。
（六）另扣案之ＮＯＫＩＡ廠牌行動電話一支係共犯陳韋文所有
      ，且其內所裝放之門號卡為0000000000號一節
      ，已據證人陳韋文於原審法院審理時證述在卷。又如附表
      壹編號三所示之乙○○曾撥打0000000000號門
      號購買海洛因一情，已據證人乙○○於警訊陳述為真，雖
      證人乙○○曾一度於偵查中否認有撥打前揭門號購買海洛
      因云云，然上開門號確係供販賣海洛因之用，亦經證人陳
      韋文於九十五年五月十六日偵訊作證時所承認，堪認證人
      乙○○前揭於偵訊時所陳，應屬記憶不清之證述內容而無
      可採。再扣案之海洛因九包，均係被告所交付與陳韋文之
      海洛因，此情亦據證人陳韋文於原審法院審理時證述屬實
      ，雖證人陳韋文否認係供販賣所用，而稱係供己施用云云
      ，然徵以上開海洛因九包被警起獲之時，均已分裝完成，
      且係陳韋文攜帶外出之時被警查獲，則倘若上開海洛因均
      係陳韋文要供己施用之毒品，衡情應無一次攜帶九包外出
      之必要。依據上開客觀事實，足認證人陳韋文證稱上開九
      包海洛因，係要供己施用之毒品云云，尚非可信。上開九
      包海洛因亦係被告為供賣出而販入，並為此目的而交付給
      共犯陳韋文持有之物，堪以認定。
（七）本案雖因被告否認犯罪，且證人陳韋文亦未明確證述被告
      實際購入及販出海洛因之重量，而未能精準計算出其等販
      入與販出海洛因之差價（即營利賺取之淨額）。惟本案被
      告有違反肅清煙毒條例之前科，不可能不知販賣及轉讓海
      洛因之刑責甚重。且被告陳稱其與附表壹「購買對象」欄
      所示之洪任宏等人並非熟識，若非確有利潤可圖，被告豈
      會甘冒觸犯上開重罪之風險，費時費事先將販入之毒品海
      洛因予以分裝，後又連同陳韋文、林俊雄二人，在接到電
      話之後，即推由陳韋文或林俊雄將分裝完成之海洛因攜帶
      外出，而多次無償轉讓給附表壹「購買對象」欄所示之洪
      任宏等人？足認被告主觀上確有賺取販入賣出之價差以營
      利之意圖甚明。
（八）此外，復有法務部調查局鑑定通知書、通聯調閱查詢單、
      通訊監察書（含電話附表）、通聯譯文在卷可憑，並有被
      告供販賣所用之海洛因九包（合計淨重一．八一公克、空
      包裝重二．二公克）及其所有用以聯繫販賣海洛因所用、
      內裝0000000000號門號晶片卡一枚之ＮＯＫＩ
      Ａ廠牌行動電話一支扣案可佐。綜上理由，被告確有本案
      上開販賣海洛因以營利之犯行，堪以認定。被告辯稱：伊
      並未與陳韋文、林俊雄共同販賣海洛因給附表壹所示之洪
      任宏、黃志強、乙○○、劉樹傑、戊○○等人云云，顯係
      事後卸責之詞，無可採信。事證明確，本案被告之上開犯
      行均堪認定。
三、按海洛因係毒品危害防制條例第二條第二項第一款所規定之
    第一級毒品，不得非法持有、販賣。被告非法持有進而販賣
    第一級毒品，核其所為，係犯毒品危害防制條例第四條第一
    項之販賣第一級毒品罪，至於被告為販賣之目的而持有第一
    級毒品海洛因之低度行為，已被其販賣第一級毒品海洛因之
    高度行為所吸收，應不另論罪。又本案本院裁判時，刑法第
    五十六條連續犯之規定雖遭廢除，但被告上開多次販賣第一
    級毒品海洛因之犯行，均時間緊接，犯罪構成要件相同，顯
    係基於概括之犯意反覆而為之，合於修正前刑法第五十六條
    連續犯應論以一罪之規定。雖依據修正前刑法第五十六條連
    續犯之規定，得加重被告之刑至二分之一，但如依據現行刑
    法，被告每次販賣第一級毒品海洛因即應成立一罪，其後多
    次所犯應再依刑法數罪併罰之規定，合併定其應執行刑，二
    種情形相互比較，現行刑法之此部分規定並非較有利於被告
    。再者，被告上開所犯，本院認仍應依刑法第五十九條之規
    定酌量減輕其刑（此部分另如後述）；就此部分，修正前刑
    法第六十四條係規定：「死刑不得加重」、「死刑減輕者，
    為無期徒刑，或為十五年以下十二年以上有期徒刑」，而修
    正前刑法第六十五條係規定：「無期徒刑不得加重」、「無
    期徒刑減輕者，為七年以上有期徒刑」；但是依據修正後之
    現行刑法第第六十四條，則規定：「死刑不得加重」、「死
    刑減輕者，為無期徒刑」，另修正後之現行刑法第六十五條
    則規定：「無期徒刑不得加重」、「無期徒刑減輕者，為二
    十年以下十五年以上有期徒刑」；比較上開修正前、後刑法
    之規定，修正後即現行刑法之規定亦無較有利於被告之情形
    ；則依據刑法第二條第一項前段之規定，就被告本案所犯，
    自仍應適用行為時即修正前刑法之上開規定，對被告論罪科
    刑。是本案被告多次販賣第一級毒品之犯行，其犯罪時間既
    屬緊接，並係觸犯犯罪構成要件相同之罪名，顯係基於概括
    之犯意反覆而為，應依修正前刑法第五十六條連續犯之規定
    ，論以毒品危害防制條例第四條第一項之販賣第一級毒品罪
    ，但就上開所犯之法定刑為死刑、無期徒刑部分，依法不得
    加重其刑。又本案被告前曾於八十三年間因違反槍砲彈藥刀
    械管制條例案件，經臺灣高等法院高雄分院判處有期徒刑一
    年四月確定；又於八十四年間，因違反藥事法案件及違反肅
    清煙毒條例案件，經本院分別判處有期徒刑四月、三年八月
    確定；被告所犯上開三罪被判處之有期徒刑，因合於數罪併
    罰規定，後經本院裁定其應執行刑為有期徒刑五年確定；此
    外，被告又於八十五年間，因違反肅清煙毒條例、妨害風化
    案件，經臺灣彰化地方法院分別判處有期徒刑三年二月、四
    月，並定應執行刑為有期徒刑三年五月確定；被告所犯上開
    各罪被判處之有期徒刑經入監接續執行，已於八十八年八月
    十九日因縮短刑期假釋出監並交付保護管束，其後保護管束
    期間業於九十二年十月二十六日屆滿，其假釋未被撤銷，而
    視為執行完畢；以上事實有臺灣彰化地方法院檢察署刑案資
    料查註紀錄表及本院被告全國前案紀錄表各一份在卷可稽。
    被告在受上開有期徒刑之執行完畢之後，於五年以內再因故
    意而犯本案有期徒刑以上之罪，無論依據修正前、後刑法第
    四十七條之規定，均構成累犯，應逕依刑法第四十七條第一
    項之規定，論以累犯，並就法定得併科罰金之刑部分遞加重
    其刑（販賣第一級毒品罪之法定本刑死刑、無期徒刑部分，
    依法均不得再加重）。又就上開犯罪事實之實施，被告與陳
    韋文、林俊雄之間，有犯意聯絡及行為分擔，應依刑法第二
    十八條之規定論以共同正犯。再者，本案被告就其與陳韋文
    、林俊雄所為之上開販賣第一級毒品海洛因之犯行，被告雖
    居於主謀之地位，而其為圖利益而販賣毒品海洛因，戕害國
    民健康、助長施用毒品惡習，所為亦屬非是，但本案被告販
    賣毒品之對象僅有五人，全部犯罪所得為十五萬元，其惡性
    與犯罪情節及所生危害，尚與大量走私進口或長期販賣毒品
    之「大盤」、「中盤」毒販，存有差異，倘概科以法定本刑
    之死刑、無期徒刑，尚屬情輕法重，猶嫌過苛，且難謂符合
    罪刑相當性及比例原則，本院衡其犯罪情狀，認被告就販賣
    第一級毒品犯行縱科處無期徒刑，在客觀上仍足以引起一般
    人同情，爰依刑法第五十九條、修正前刑法第六十四條、第
    六十五條之規定，酌量減輕其刑。
四、又按毒品危害防制條例第十九條第一項規定：犯第四條之罪
    者，其供犯罪所用或因犯罪所得之財物，均沒收之，如全部
    或一部不能沒收時，追徵其價額或以其財產抵償之。但該條
    項並無如同條例第十八條第一項所定「不問屬於犯人與否，
    沒收之」之明文，自屬相對沒收主義之立法。是其應沒收之
    物，應以屬被告或共犯所有者為限。又該規定所稱「追徵其
    價額」者，係指所沒收之物為金錢以外之其他財物而無法沒
    收時，應追徵其價額，使其繳納與原物相當之價額。如所得
    財物為金錢而無法沒收時，始應「以其財產抵償之」（最高
    法院九十五年度台上字第三０五號判決意旨參照）。扣案之
    海洛因九包（合計淨重一．八一公克，空包裝重二．二公克
    ）係第一級毒品，且包裝上所沾染之海洛因亦無法因為傾倒
    、洗滌而自包裝析離，應依毒品危害防制條例第十九條第一
    項前段之規定諭知沒收銷燬之。再扣案之ＮＯＫＩＡ廠牌行
    動電話一支，係共犯陳韋文所有並供聯繫販賣海洛因所用之
    物，亦應依毒品危害防制條例第十九條第一項前段之規定諭
    知沒收之（至其內裝放之0000000000號門號卡一
    枚，雖係供被告販賣海洛因所用之物，但依國內電信公司定
    型化契約之約定，上開晶片卡之所有權仍屬電信公司所有，
    申請人僅因承租門號而取得使用權，該晶片卡尚非被告所有
    之物，自無從依毒品危害防制條例第十九條第一項之規定予
    以宣告沒收之）。又被告與陳韋文、林俊雄共同販賣第一級
    毒品海洛因所得之財物共計十五萬元，應依據毒品危害防制
    條例第十九條第一項之規定，宣告連帶沒收，如全部或一部
    不能沒收時，應以被告及共犯陳韋文、林俊雄之財產連帶抵
    償之（按沒收含有保安處分之性質，在剝奪犯罪者因犯罪而
    取得之財產上利益，以遏止犯罪，與罰金屬刑罰之性質有別
    ，故對於各共犯應採連帶沒收主義，不得就全體共犯之總所
    得，對於各共犯重複諭知沒收，最高法院九十四年度台上字
    第一九七一號判決意旨參照）。
五、原審判決就被告上開所犯予以論罪科刑，固屬有見，惟原審
    判決以法務部調查局之鑑定通知書將海洛因之淨重及空包裝
    分別記載重量，即推認各該包裝上所沾留之海洛因可因鑑定
    之傾倒方法而全部析離，因而僅將包裝宣告沒收，尚有可議
    ；另原審判決未依刑法第五十九條之規定酌減被告之刑，亦
    有未合。是本案被告上訴否認犯罪，其上訴雖無理由，但原
    審判決既有上開可議之處，仍屬無可維持，應由本院將原審
    判決予以撤銷改判。爰審酌被告之品行不佳、本案犯罪係基
    於主導地位、及其販賣第一級毒品海洛因之犯罪情節、所生
    危害、以及犯罪後之態度等一切犯罪情狀，量處期徒刑十五
    年。扣案之第一級毒品海洛因玖包（驗餘淨重合計一．八一
    公克，空包裝總重二．二公克），依法宣告均沒收銷燬之；
    扣案之ＮＯＫＩＡ廠牌行動電話一支，亦依法宣告沒收；又
    被告與陳韋文、林俊雄共同販賣第一級毒品海洛所得財物十
    五萬元，應與陳韋文、林俊雄連帶沒收之，如全部或一部不
    能沒收時，以其財產連帶抵償之。
六、據上論斷，應依刑事訴訟法第三百六十九條第一項前段、第
    三百六十四條、第二百九十九條第一項前段、毒品危害防制
    條例第四條第一項、第十八條第一項前段、第十九條第一項
    、刑法第二條第一項前段、第十一條、第二十八條、修正前
    刑法第五十六條、刑法第四十七條、第五十九條，判決如主
    文。
本案經檢察官丙○○到庭執行職務。
中　　華　　民　　國　　96　　年　　5 　　月　　23　　日
            刑事第三庭    審判長法　官　王  增  瑜
                                法　官  梁  堯  銘
                                法　官  廖  柏  基
上列正本證明與原本無異。
如不服本判決應於收受送達後十日內向本院提出上訴書狀，其未
述上訴之理由者並得於提起上訴後十日內向本院補提理由書（
須按他造當事人之人數附繕本）。
                                書記官  王  麗  英
中　　華　　民　　國　　96　　年　　5 　　月　　23　　日
附錄論罪科刑法條：
毒品危害防制條例第四條第一項：
製造、運輸、販賣第一級毒品者，處死刑或無期徒刑；處無期徒
刑者，得併科新臺幣一千萬元以下罰金。
附表壹：
┌──┬──────┬────┬────────────┬───────┐
│編號│  販賣期間  │販賣對象│  販賣次數與價格        │  所得之財物  │
├──┼──────┼────┼────────────┼───────┤
│一  │自九十三年五│洪任宏  │(1)販賣次數：二十次。    │二萬元        │
│    │、六月間起至│        │(2)販賣價格：每次均各一千│              │
│    │同年八月十日│        │  元。                  │              │
│    │下午六時許止│        │                        │              │
├──┼──────┼────┼────────────┼───────┤
│二  │九十三年六、│黃志強  │(1)販賣次數：三次。      │三千元        │
│    │七月間      │        │(2)販賣價格：每次均各一千│              │
│    │            │        │  元。                  │              │
├──┼──────┼────┼────────────┼───────┤
│三  │自九十三年七│乙○○  │(1)販賣次數：詳細次數不詳│八萬元        │
│    │月間起至同年│        │  ，平均每天一次。      │              │
│    │九月底（起訴│        │(2)販賣價格：一千元、二千│              │
│    │書誤載為十月│        │  元及三千元不等（起訴書│              │
│    │初）止      │        │  誤載均為一千元），總計│              │
│    │            │        │  販賣所得為八萬元。    │              │
├──┼──────┼────┼────────────┼───────┤
│四  │九十三年八月│劉樹傑  │(1)販賣次數：四次。      │五千元        │
│    │二十一日、二│        │(2)販賣價格：除九十三年九│              │
│    │十三日、同年│        │  月十日為二千元以外，其│              │
│    │九月十日、十│        │  餘均各為一千元。      │              │
│    │六日        │        │                        │              │
├──┼──────┼────┼────────────┼───────┤
│五  │自九十三年八│戊○○  │(1)販賣次數：二十次。    │四萬二千元    │
│    │月二十二日起│        │(2)販賣價格：三千元者計有│              │
│    │至同年十月二│        │  六次、二千元總計有十次│              │
│    │日上午十時許│        │  、一千元共計有四次（起│              │
│    │止          │        │  訴書誤載每次均為一千元│              │
│    │            │        │  ）。                  │              │
├──┴──────┴────┴────────────┴───────┤
│總計販賣第一級毒品之所得財物：十五萬元。                              │
└───────────────────────────────────┘
